【裁判字號】    99,交聲,919
【裁判日期】    990430
【裁判案由】    聲明異議
【裁判全文】
臺灣高雄地方法院交通事件裁定         99年度交聲字第919號
原處分機關  高雄市政府交通局
代  表  人  甲○○
異  議  人
即受處分人  乙○○○
上列異議人即受處分人因違反道路交通管理處罰條例案件，對於
高雄市政府交通局民國99年3 月24日所為處分（原處分案號：高
市交裁字第裁32-BO0000000號），向本院聲明異議，本院裁定如
下：
    主  文
異議駁回。
    理  由
一、原處分意旨略以：異議人即受處分人乙○○○（下稱異議人
    ）於民國99年2 月9 日19時45分許騎乘車號ZKW-659 號輕型
    機車，行經高雄市○○區○○路與加昌路191 巷之交岔路口
    時，因闖越紅燈，經高雄市政府警察局楠梓分局（裁決書誤
    載為「三民一」分局）員警舉發異議人「駕車行經有燈光號
    誌管制之交岔路口闖紅燈」之交通違規，並開立99年2 月9
    日高市警交字第B00000000 號舉發違反道路交通管理事件通
    知單（下稱舉發通知單），而原處分機關即高雄市政府交通
    局於99年2 月22日以高市交裁字第裁32-B00000000號裁決書
    ，依據道路交通管理處罰條例第53條第1 項、第63條第1 項
    第3 款（裁決書漏載第3 款）等規定，裁處異議人罰鍰新臺
    幣（下同）1 千8 百元，並記違規點數3 點等語。
二、本件異議意旨略以：我沒有闖紅燈，我是綠燈騎到路口中央
    遇到右方有1 輛貨車出來，我先讓該車通過，此時燈號才變
    紅燈，結果員警就認為我闖紅燈，實有誤會，原裁決處分顯
    有錯誤，爰聲明異議，請求撤銷原處分云云。
三、按汽車（依道路交通管理處罰條例第3 條第8 款規定，包括
    機器腳踏車即機車）駕駛人，行經有燈光號誌管制之交岔路
    口闖紅燈者，處1 千8 百元以上5 千4 百元以下罰鍰，並記
    違規點數3 點，道路交通管理處罰條例第53條第1 項、第63
    條第1 項第3 款分別定有明文。次按道路交通管理處罰條例
    科處行政罰事件，依據公法爭議之舉證責任分配法則，固應
    先由行政機關就其業已履踐相關正當法律程序，以及人民應
    受處罰之客觀違反法令行為，擔負證明之責任，異議人就行
    政機關已為相當證明之前開事項，若主張欠缺主觀歸責條件
    或為其他抗辯，亦須就其所辯提出反證。惟行政機關對於前
    開應為舉證事項，自非不得以執行查察取締勤務人員，依據
    調查人證之程序，使就親身經歷事實所為之證述，提供不可
    替代之證明方法，尤於當場舉發交通違規事件，鑑於交通違
    規事實往往驟然而現、稍縱即逝，若硬性要求舉發員警不分
    違規情節，一律必須預留證據，俾便事後提出供法院審酌，
    除有現實技術可行性之困難外，勢將大幅提高交通管理之行
    政成本，並嚴重削弱道路交通管理之行政效能，此絕非立法
    者制定道路交通管理法規之本意。
四、經查：關於異議人於前揭時、地騎乘機車，行經有燈光號誌
    管制之路口闖紅燈乙節，業據舉發員警陳育材於本院結證稱
    ：「當時我們執行交通違規取締，我跟我同事沈振祥目擊異
    議人闖紅燈過來，我們就攔停開單。加昌路191 巷內是果菜
    市場的分裝場，當時有1 台貨車從巷口出來，準備左轉加昌
    路往東行駛，此時加昌路號誌已轉紅燈，我看到機車闖紅燈
    ，騎到路口中央，正好貨車從巷子出來左轉，所以異議人機
    車才停在路口中央，等貨車過去再穿過路口」（第15頁）、
    在場員警沈振祥於本院結證稱：「當時我們在加昌路、加昌
    路191 巷路口值勤，因為該路口常有闖紅燈違規；當時加昌
    路路口號誌是紅燈，有2 部機車闖紅燈，我們就攔停舉發，
    其中1部就是異議人的車輛；當時異議人是在紅燈亮起後約2
    、3 秒闖紅燈，因為加昌路191 巷有貨車要出來，他們就先
    停下來等車過，再繼續往前通過路口」（第31頁、第32頁）
    ，所述目擊異議人闖紅燈之過程一致相符，並衡以以上員警
    均與異議人素不相識，亦無仇怨，當無設詞攀誣異議人之理
    ，復經以刑事責任（具結）擔保其陳述之真實性，是其於本
    院依法具結後仍證述確有舉發取締異議人騎乘機車闖紅燈之
    事實，其等證詞應堪信為真實。異議人雖辯稱係綠燈進入路
    口，遇右側巷口有貨車駛出左轉（即暗指貨車闖紅燈），才
    會停等該車通過後續往前行云云，然觀諸舉發地點之加昌路
    路幅甚廣，僅異議人行駛之西向道路即設有2 快車道、1 慢
    車道及1 機車專用道，有卷附現場路口照片可參（第24頁）
    ，異議人並自承當時加昌路之車流量大（第33頁），是衡情
    該貨車自較無可能於此情況下從加昌路191 巷口闖紅燈左轉
    行駛，由此益徵異議人所辯顯與常情不符，無可採信。
五、綜上所述，異議人確有裁決書上所載違規情事，揆諸首揭法
    律規定，原處分機關援引道路交通管理處罰條例第53條第1
    項、第63條第1 項第1 款規定，對異議人裁處罰鍰1 千8 百
    元，並記違規點數3 點，經核與法並無違誤，所處罰鍰金額
    亦未逾道路交通管理處罰條例第53條第1 項所定之罰鍰金額
    。異議人執上開情詞，提起本件聲明異議，洵無理由，應予
    駁回。
據上論斷，依道路交通案件處理辦法第19條，裁定如主文。
中    華    民    國    99    年    4     月    30    日
                  交通法庭  法  官  蔣志宗
以上正本證明與原本無異。
如不服本裁定，應於收受送達後5 日內向本院提出抗告狀。
中    華    民    國    99    年    4     月    30    日
                            書記官  李崑良

司法院資訊處製作；財團法人民間司法改革基金會備份。
